臺灣桃園地方法院民事判決　　　　　　　 96年度訴字第599號
原　　　告　乙○○
　　　　　　　　　　　之29號.
訴訟代理人　李承訓律師
　　　　　　陽文瑜律師
被　　　告　向清有限公司
法定代理人　甲○○
上列當事人間請求給付運費等事件，於民國96年6 月26日辯論終
結，本院判決如下：
    主  文
被告應給付原告新台幣玖拾柒萬壹仟貳佰陸拾元，及分別自如附
表所示之付款提示日起至清償日止，按年息百分之六計算之利息
。
被告應給付原告新台幣拾萬玖仟貳佰貳拾元，及自民國九十
六年四月十八日起至清償日止，按年息百分之五計算之利息。
訴訟費用由被告負擔。
本判決於原告以新台幣肆拾萬柒仟元供擔保後，得假執行。但
被告如以新臺幣壹佰拾壹萬零肆佰捌拾元預供擔保後，得免為
假執行。
    事  實
甲、原告方面：
壹、聲明：除假執行供擔保金額外，如主文所示。
貳、陳述：
一、原告執有被告所簽發如附表所示之支票共5 紙，經分別為付
    款之提示，竟均因存款不足而遭退票，原告向被告請求，迄
    今仍未獲給付。
二、又被告為經營基本化學工業公司，其處理鋼鐵浸泡後之廢酸
    （即氯化亞鐵，品名代號R-2502）及鹽酸等物，委由原告運
    送至指定專業廠商進行處理，原告請其子即訴外人陳彥綸負
    責載運至被告所指定之目的地，嗣每月底再與被告結算當月
    運費之總額，其中就民國95年11月（含95年10月26日之運費
    ）間之運送費用，經結算結果總計為339,220 元，被告迄今
    亦未向原告清償，原告遂與被告當時之廠長即訴外人羅昆霖
    （目前被告公司總經理）聯絡，其交給原告95年11月份運費
    單中，其中1 張不僅蓋有被告之大小章，更有羅昆霖之簽署
    ，自應認係真正。另1 張雖未蓋公司印文，但因2 張格式相
    同，且係同時取回，應可認確為被告出具。
三、按「在票據上簽名者，依票上所載文義負責」、「執票人向
    支票債務人行使追索權時，得請求自為付款提示日起之利息
    。如無約定利率者，依年利六釐計算」，票據法第5 條第1
    項、第133 條分別定有明文。被告既為支票之發票人，即應
    負給付票款之責任。又按，稱運送人者，為以運送物品或旅
    客為營業，而受運費之人，民法第622 條定有明文。原告受
    被告委託而為運送物品，並依約載送至被告指定之目的地，
    被告自有依約給付運費之義務。綜上，原告依票據之法律關
    係及運送契約法律關係請求被告給付票款及運費。
四、被告抗辯上開債務依股權轉讓協議書應由訴外人丙○○負責
    清償，惟該協議書是存在於被告公司之前法定代理人與現在
    法定代理人之間，其性質屬債權契約，基於債權之相對效力
    ，自無法對抗原告。
參、證據：提出支票暨退票理由單各5 張、原告與被告結算之95
    年11月份運費單1 份為證。
乙、被告方面：
    被告未於言詞辯論期日到庭，惟據其提出書狀所為之聲明、
    陳述略謂如下：
壹、聲明：
一、原告之訴駁回。
二、若受不利判決，願供擔保，請准宣告免為假執行。
貳、陳述：
一、被告公司於95年12月21日進行改組，原負責人即訴外人丙○
    ○將被告公司所有股權全部轉讓與現有股東，並完全退出經
    營權，而原告對被告公司主張之債權均發生於改組前，被告
    公司實無法確知是否真有這些債務存在。縱有債務存在，丙
    ○○於股權轉讓協議書第6 條明白約定「甲方（即改組前之
    被告公司）對於其他甲方之債權人（不含銀行）之債務，由
    甲方負責人丙○○負責對之清理，與乙方（即重整後之公司
    對之不負責）無關。」，故應由丙○○負責清償上開債務，
    與被告公司無關。
參、證據：提出「向清有限公司」債務及章程變更協議書1 件為
    證，並請求訊問證人丙○○。
    理  由
甲、程序方面：
    本件被告未於言詞辯論期日到場，核無民事訴訟法第386 條
    所列各款情形，應依原告之聲請，由其一造辯論而為判決。
乙、實體方面：
一、原告主張：伊執有被告簽發如附表所示之支票5 紙，於屆期
    提示後（各支票提示日期如附表付款提示日欄所載），均因
    存款不退而遭退票，又伊與被告間有運送契約存在，約定由
    伊為被告運送廢酸（即氯化亞鐵，品名代號R-2502）及鹽酸
    等物至指定專業廠商進行處理，而伊均已完成運送，惟被告
    就95年11月間應給付之運費共計339,220 元，迄未清償等之
    事實，業據提出與伊所述相符之如附表所示5 紙支票暨退票
    理由單、95年度11月份運費單為證（見本院卷第11-17 頁）
    ，而被告並未否認上開證物之真正，僅以：被告公司曾經改
    組，上開債務均發生於改組前，其不知情，又公司改組前之
    負責人即訴外人丙○○曾簽立股權轉讓協議書，於第6 條約
    明由丙○○負責清理被告公司改組前其他債權人之債務，故
    本件應由丙○○負責給付，與被告無關等語置辯，並請求傳
    訊證人丙○○，及提出「向清有限公司」債務及章程變更協
    議書乙件為證。經查：
  (一)按當事人主張有利於己之事實者，就其事實有舉證之責任，
    民事訴訟法第277 條前段定有明文。又原告對於自己主張之
    事實已盡證明之責後，被告對其主張，如抗辯其不實並提出
    反對之主張者，則被告對其反對之主張，亦應負證明之責，
    此為舉證責任分擔之原則。最高法院著有18年上字第2855號
    判例要旨可參。
  (二)原告上開主張之事實，業已舉證如前，其中支票5 紙，係因
    存款不足及拒絕往來戶之原因而遭銀行退票，而非因印鑑不
    符之故，是其真正應無可疑。又原告所提出之95年度11月份
    運費單，於第1 頁頁尾，不僅蓋有被告公司之大、小章，復
    經訴外人羅昆霖簽名於其上，原告並主張：羅昆霖即為被告
    當時之廠長，目前則為總經理等語，對照本件被告所提出並
    據以抗辯之「向清有限公司」債務及章程變更協議書，羅昆
    霖亦為改組前之被告公司其對造當事人之一，復為改組後之
    股東，堪認原告前揭主張屬實，應認羅昆霖係有權代表被告
    公司簽收該運費單之人。至於被告雖聲請傳喚證人丙○○到
    庭以查明上開債權是否存在，惟本院依被告所陳報之地址通
    知證人丙○○到庭，雖該通知已合法送達（見本院卷第36頁
    ），然證人丙○○並未遵期到庭，又被告嗣經本院通知到庭
    行言詞辯論程序，亦無正當理由而未到，則被告既未再提出
    其他證據方法以支持其所為不知本件原告債權是否存在之抗
    辯為可採，又本院認原告上開所為之舉證已足使本院信其主
    張為真，是本院認原告於本件主張伊對被告享有系爭票據、
    運費債權等語，即屬有據，應為可採；而被告所辯不知本件
    債權是否存在云云，則乏實據，為無可採。
  (三)至於被告所提出之「向清有限公司」債務及章程變更協議書
    乙件，姑先不論其真偽，依其記載，甲方當事人（即債務人
    ）為被告公司（改組前），乙方當事人（即債權人）則為訴
    外人金泰洋、許坤宜、吳正照、羅昆霖等4 人（見本院卷第
    24-26 頁），原告並未列名其中，則依契約（債權）之相對
    效力，被告自不能執上開協議書之內容拘束原告。次查，依
    該協議書第6 條所載：「甲方對於其他甲方之債權人（不包
    含銀行）之債權，由甲方公司負責人「丙○○」負責對之清
    理，與乙方無關（亦即重整後之公司對之不負責）」等語，
    及該協議書於第1 、2 條記載上開甲、乙兩方係約定由乙方
    以債權人身分轉換為被告公司改組後之新股東、被告公司繼
    續營業等情，足認依該協議書之約定，被告公司於改組後其
    原法人人格並未消滅，且約定由丙○○承擔被告公司改組前
    之債務（不含銀行部分），改組後之被告並因而免責，核該
    協議書第6 條之性質，應屬丙○○與被告所成立之免責的債
    務承擔之契約。惟按，第3 人與債務人訂立契約承擔其債務
    者，非經債權人承認，對於債權人不生效力。民法第301 條
    定有明文。而原告業已否認被告有將該債務承擔契約通知於
    伊之事實在卷（見本院卷第43頁），更遑論原告承認上開債
    務承擔之效力，被告復未就此節舉證以實其說，是該協議書
    第6 條對原告自不生任何拘束力，被告以之拒絕原告本件請
    求，自無可採。
二、又按，在票據上簽名者，依票上所載文義負責。發票人應照
    支票文義擔保支票之支付。發票人、背書人對於執票人應連
    帶負責；執票人向支票債務人行使追索權時，得請求自為付
    款提示日起之利息。如無約定利率者，依年利6 釐計算。票
    據法第5 條第1 項、第126 條、第96條第1 項、第133 條分
    別定有明文。再按，稱運送人者，謂以運送物品或旅客為營
    業而受運費之人。民法第622 條亦有明文。本件被告既簽發
    如附表所示之支票5 紙予原告，且分經原告屆期於如附表付
    款提示日欄所示之日提示而均遭退票，又原告已為被告完成
    運送，均如前述，從而，原告依票據之法律關係，請求被告
    給付971,260 元，及如附表所示5 紙支票各票載金額分別自
    其付款提示日起至清償日止，按年息6%計算之利息，復依運
    送契約之法律關係，請求被告給付339,220 元，及自起訴狀
    繕本送達之翌日即96年4 月18日（見本院卷第21頁）起至清
    償日止，按年息5%計算之利息，為有理由，均應准許。又兩
    造均陳明願供擔保，聲請宣告假執行或免為假執行，經核均
    無不合，爰分別酌定相當擔保金額准許之。
三、本件事證已臻明確，兩造其餘之主張、陳述及所提之證據資
    料，核與判決結果無何影響，爰不一一論述，附此敘明。
四、據上論結，本件原告之訴為有理由，依民事訴訟法78條、第
    385 條第1 項前段、第390 條第2 項、第392 條第2 項，判
    決如主文。
中　　華　　民　　國　　96　　年　　7 　　月　　10　　日
                  民事第二庭    法　官　范明達
以上正本係照原本作成
如對本判決上訴，須於判決送達後20日內向本院提出上訴狀
中　　華　　民　　國　　96　　年　　7 　　月　　10　　日
                                書記官  江世亨
┌─────────────────────────────────────────────────┐
│支票附表：                                                                       96年度訴字第599號│
├─┬─────────┬─────────┬───────┬──────┬─────┬──────┤
│編│　發　　票　　人　│　付　　款　　人　│發　 票　 日  │票面金額    │ 支票號碼 │付款提示日  │
│號│　　　　　　　　　│　　　　　　　　　│（民國）　　　│（新台幣）  │　　　　　│（民國）    │
├─┼─────────┼─────────┼───────┼──────┼─────┼──────┤
│00│向清有限公司      │華南商業銀行      │95年11月30日  │340,475元   │OC0000000 │95年11月30日│
│1 │丙○○            │中正分行          │              │            │          │            │
├─┼─────────┼─────────┼───────┼──────┼─────┼──────┤
│00│向清有限公司      │臺北國際商業銀行  │95年12月31日  │165,422元   │QM0000000 │96年2月26日 │
│2 │丙○○            │觀音分行          │              │            │          │            │
├─┼─────────┼─────────┼───────┼──────┼─────┼──────┤
│00│向清有限公司      │臺北國際商業銀行  │95年12月31日  │165,423元   │QM0000000 │96年2月26日 │
│3 │丙○○            │觀音分行          │              │            │          │            │
├─┼─────────┼─────────┼───────┼──────┼─────┼──────┤
│00│向清有限公司      │臺北國際商業銀行  │96年1月31日   │147,970元   │QM0000000 │96年2月16日 │
│4 │丙○○            │觀音分行          │              │            │          │            │
├─┼─────────┼─────────┼───────┼──────┼─────┼──────┤
│00│向清有限公司      │臺北國際商業銀行  │96年1月31日   │151,970元   │QM0000000 │96年2月16日 │
│5 │丙○○            │觀音分行          │              │            │          │            │
└─┴─────────┴─────────┴───────┴──────┴─────┴──────┘
